【裁判字號】    89,台上,6310
【裁判日期】    891019
【裁判案由】    偽造文書等
【裁判全文】
最高法院刑事判決                              八十九年度台上字第六三一○號
    上  訴  人  甲 ○ ○
    選任辯護人  顏 福 楨律師
    上  訴  人  丁○○○
                丙 ○ ○
                乙 ○ ○
右上訴人等因偽造文書等案件，不服台灣高等法院台中分院中華民國八十七年七月二
十二日第二審判決（八十七年度上訴字第二七二號，起訴案號：台灣台中地方法院檢
察署八十六年度偵字第七三○二、九七六一號），提起上訴，本院判決如左：
    主  文
原判決撤銷，發回台灣高等法院台中分院。
    理  由
本件原判決撤銷第一審關於上訴人甲○○、丁○○○、乙○○、丙○○等部分之判決
，改判依牽連及想像競合關係，從一重論處上訴人四人共同連續行使偽造公文書，足
以生損害於公眾及他人罪刑，固非無見。惟查：(一)原判決於事實欄記載上訴人甲○○
與另案判決之楊通明共同基於偽造金門酒廠所製造之金門特級高梁酒、金門精選高梁
酒出售營利之概括犯意，先於民國八十四年十一月十日起由甲○○出面，另由楊通明
任連帶保證人，向不知情之李慶租用坐落台中市○區○○路二段一七九之一號倉庫，
並由楊通明於「八十五年五、六月間」在上址倉庫自綽號「阿發」之成年男子取得如
原判決附表一編號至及原判決附表二編號之「偽造私印章」，又於「八十五年
六、七月間」，自一叫「李清溪」之不詳年籍成年男子取得如原判決附表一編號９至
及如原判決附表二編號５至７、１０至、、、等偽造之金門特級高梁酒、金
門精選高梁酒等酒類之包裝、「標貼（上有金門酒廠如附表（件）所示之商標）」、
瓶帽及封套、「銷售憑證」等物等情，但理由欄則說明「如附表一、二之偽造金門特
級、精選高梁酒標貼、銷售憑證及馬祖陳年精選高梁酒標貼等物，係由一綽號『阿發
』之男子於『八十五年六、七月』交予證人楊通明等人使用，業據……於本院調查時
坦認無訛，是證人楊通明於本院初次調查時所供：上述偽造標貼、憑證係簡金卿在八
十四年十二月十日所提供等語，既已為證人簡金卿於本院審理中所堅詞否認，故與被
告丙○○於原審法院調查時為迴護被告甲○○所稱：標貼等物係『李清泉』所提供云
云，均無足取」、「如附表一編號、、及附表二編號之印章均非公印，且該
等印章係取自李清溪……」云云（原判決第十頁第八至十六行、原判決理由一－(三)，
第十六頁第六、七行、理由二－(六)）。另依前述，原判決於「標貼」下又以括號補充
記載「上有金門酒廠如附表（件）所示之商標」等情，而依卷內資料，如原判決附件
所示之商標圖樣，業經金門酒廠取得商標專用權，施用於酒類（第一審卷第七十四頁
）。原判決亦謂「如附件之商標屬金門酒廠所有，專用期間自七十九年十一月一日起
至八十九年十月三十一日止」云云（原判決第十二頁第八、九行），如果無訛，則該
標貼自亦屬商標，上訴人等於同一酒類商品施用相同於他人註冊商標之圖樣販賣，所
為自符商標法第六十二條第一款、第六十三條之仿冒商標及販賣仿冒商標商品罪之構
成要件，乃原判決又謂：「金門酒廠所使用之標貼，屬於一種特許證，與普通商標之
性質不同，上訴人四人所為，應是構成刑法第二百十六條、第二百十二條之行使偽造
特許文書罪，而無商標法第六十二條第一款之適用」、「被告（上訴人）甲○○等四
人上開所為並不另犯商標法第六十二條第一款及第六十三條之仿冒商標及販賣仿冒商
標（商品）罪」云云（原判決第十三頁第五行至第七行、第十五頁第十二、十三行）
，事實、理由，均有矛盾。(二)原判決除認定上訴人四人係「共同基於偽造金門酒廠所
製造之金門特級高梁酒、金門精選高梁酒出售營利之概括犯意」，並已著手連續調製
偽造及販賣外，並未認定上訴人等同時有預備日後偽造「馬祖精選高梁酒」、「茅台
酒」及「酒鬼酒」之犯行，理由欄對此亦無片語隻字之說明，但原判決對本件扣案之
物，又逐一列為附表，並援引附表為事實之一部，而於附表一編號「馬祖陳年精選
高梁酒標貼」、編號「馬祖陳年精選高梁酒瓶蓋」，附表二編號「茅台酒空瓶」
、編號「茅台酒內包裝盒」、編號「茅台酒外包裝盒」、編號「磁茅台酒瓶塞
」、編號「酒鬼酒包裝紙盒」、編號「酒鬼酒外包裝紙盒」項下備註欄分別記載
「預備供日後偽造該種酒類使用」等情，旋即於理由欄內逕謂上開扣案之物，「係被
告甲○○及共犯楊通明所有供犯罪預備之用」云云，而予沒收之諭知（原判決第十七
頁第五－七行），亦有未當。上訴意旨指摘原判決違法，非無理由，應認有發回更審
之原因。
據上論結，應依刑事訴訟法第三百九十七條、第四百零一條，判決如主文。
中      華      民      國    八十九    年      十      月      十九    日
                              最高法院刑事第二庭
                                  審判長法官  莊  來  成
                                        法官  呂  潮  澤
                                        法官  謝  俊  雄
                                        法官  白  文  漳
                                        法官  蘇  振  堂
      右正本證明與原本無異
                                              書  記  官
中      華      民      國    八十九    年      十      月     二十六   日


司法院資訊處製作；財團法人民間司法改革基金會備份。
